臺灣基隆地方法院刑事判決　　　　　　　　　　　　　九十三年度訴字第二五一號
　　公　訴　人　臺灣基隆地方法院檢察署檢察官
　　被　　　告　甲○○　男　二.
右列被告因違反毒品危害防制條例案件，經檢察官提起公訴（九十三年度毒偵字第五
六四號），並經本院合議庭裁定由受命法官獨任進行簡式審判程序，判決如左：
　　主　　　文
甲○○連續施用第一級毒品，處有期徒刑拾月。扣案之第一級毒品海洛因貳拾陸包（
合計淨重拾壹點肆柒公克）及第二級毒品安非他命（毛重肆拾貳公克）均沒收銷燬之
，扣案之注射針筒柒支、分裝盒肆個、包裝紙貳拾玖張均沒收。
　　事　　　實
一、甲○○前因施用第一級毒品海洛因及第二級毒品安非他命案件，先後二次經本院
    裁定送觀察、勒戒後，均認無繼續施用之傾向，由臺灣基隆地方法院檢察署檢察
    官分別於民國九十年七月二十日、九十一年九月十八日，各以九十年度毒偵字第
    一一三七號、九十一年度毒偵字第六三二號為不起訴處分確定；又因施用第一級
    毒品海洛因及第二級毒品安非他命案件，經本院裁定送強制戒治（於九十二年十
    一月十四日停止處分交付保護管束，嗣因毒品危害防制條例修正而報結），並經
    臺灣基隆地方法院檢察署檢察官提起公訴，嗣經本院分別判處有期徒刑七月、三
    月，並定應執行有期徒刑九月確定（現在執行中）。詎其猶不知藉此戒絕施用毒
    品惡習，竟基於施用第一級毒品海洛因及第二級毒品安非他命之概括犯意，自九
    十二年十二月中旬某日起至九十三年三月二十三日下午二時許（起訴書誤載為九
    十三年三月二十四日下午二時許），先後多次在其基隆市○○○路二三一號之二
    他命一同置入電燈泡內，再以打火機加熱吸收霧氣方式，同時施用第一級毒品海
    洛因及第二級毒品安非他命；有時則以將第一級毒品海洛因置入注射針筒內摻水
    ，再注射皮膚血管之方式單獨施用海洛因。嗣因另案違反毒品害防制條例案件遭
    通緝，為警於九十三年三月二十三日晚間六時三十分許，在基隆市○○區○○街
    四十二巷底停車場逮捕查獲，並扣得第一級毒品海洛因二十六包（合計淨重十一
    點四七公克）、第二級毒品安非他命（毛重四十二公克）及被告所用供施用毒品
    所用之注射針筒七支（其中四支已使用，三支尚未使用）、分裝盒四個及包裝紙
    二十九個。
二、案經基隆市警察局第三分局報告臺灣基隆地方法院檢察署檢察官偵查起訴。
　　理 　　 由
壹、程序事項
    查本件被告甲○○所犯者非為死刑、無期徒刑、最輕本刑為三年以上有期徒刑之
    罪或高等法院管轄第一審案件，其於準備程序進行中，先就被訴事實為有罪之陳
    述，經告知其簡式審判程序之旨，並聽取公訴人及被告之意見後，本院合議庭業
    已依刑事訴訟法第二百七十三條之一第一項之規定，裁定由受命法官獨任以簡式
    審判程序進行本案之審理。
貳、實體事項
一、右揭事實，業據被告甲○○於本院準備程序及審理時坦承不諱，並有第一級毒品
    海洛因二十六包（合計淨重十一點四七公克，經法務部調查局檢驗結果，確含有
    第一級毒品海洛因成分，參卷附該局九十三年四月十九日調科壹字第三二○○○
    二○五一號鑑定通知書）、第二級毒品安非他命（毛重四十二公克）及注射針筒
    七支（其中四支已使用，三支尚未使用）、分裝盒四個及包裝紙二十九個扣案可
    資佐證。再被告於九十三年三月二十三日晚間六時三十分許為警查獲後所採集之
    尿液檢體，經警送往基隆市衛生局以酵素免疫分析法及薄層層析法檢驗結果，呈
    甲基安非他命陽性反應及海洛因代謝物嗎啡陽性反應，亦有該局基衛檢字第○九
    三○○○四四九四檢驗成績書附卷可稽，堪認被告自白與事實相符。另被告前因
    施用第一級毒品海洛因及第二級毒品安非他命案件，先後二次經本院裁定送觀察
    、勒戒後，均認無繼續施用之傾向，由臺灣基隆地方法院檢察署檢察官分別於九
    十年七月二十日、九十一年九月十八日，各以九十年度毒偵字第一一三七號、九
    十一年度毒偵字第六三二號為不起訴處分確定；又因施用第一級毒品海洛因及第
    二級毒品安非他命案件，經本院裁定送強制戒治，並經臺灣基隆地方法院檢察署
    檢察官提起公訴，嗣經本院分別判處有期徒刑七月、三月，並定應執行有期徒刑
    九月確定等情，復有上開不起訴處分書二份及臺灣高等法院被告全國前案紀錄表
    附卷可參。事證明確，被告係觀察、勒戒及強制戒治執行完畢釋放後，五年內再
    犯施用第一級毒品海洛因及第二級毒品安非他命之犯行堪以認定，應依法論科。
二、按連續數行為而犯同一之罪名者，以一罪論，刑法第五十六條定有明文。則當連
    續犯罪之際，遇法律有變更時，其一部涉及舊法，一部涉及新法者，即應依最後
    行為時之法律處斷（最高法院八十九年度臺上字第七八四號、八十九年度臺上字
    第五九六八號判決意旨參照）。查毒品危害防制條例雖於九十二年六月六日修正
    ，並於九十三年一月九日施行，然本案被告最後一次施用毒品之時間係在九十三
    年三月二十三日，已在新法實施以後，自無庸適用修正後毒品危害防制條例第三
    十五條之規定為新、舊法比較，而應適用修正後之毒品危害防制條例為論罪科刑
    之依據，合先敘明。
三、查海洛因及安非他命分別係毒品危害防制條例第二條第二項第一款、第二款所定
    之第一級毒品、第二級毒品，被告予以施用，核其所為，係犯毒品危害防制條例
    第十條第一項、第二項之施用第一級毒品罪及施用第二級毒品罪。其持有第一級
    毒品海洛因、第二級毒品安非他命係供施用，其持有第一級毒品、第二級毒品之
    低度行為分別為施用第一級毒品、第二級毒品之高度行為所吸收，不另論罪。其
    先後多次施用第一級毒品、第二級毒品之犯行，時間緊接，犯罪構成要件相同，
    顯係基於概括犯意為之，均為連續犯，應各論以一施用第一級毒品罪、及一施用
    第二級毒品罪，並分別加重其刑。又被告一行為同時觸犯上開二罪，為想像競合
    犯，應依刑法第五十五條之規定，從一重之連續施用第一級毒品罪處斷。公訴人
    認被告所犯前揭二犯行，犯意各別，罪名互異，請予分論併罰，尚有未洽，在此
    敘明。另公訴人雖未就被告自九十二年十二月中旬某日起至九十三年一月二十日
    止施用第一級毒品海洛因及第二級毒品安非他命之犯行起訴，然此部分之犯罪事
    實與起訴部分，有連續犯及想像競合犯之裁判上一罪關係，為起訴之效力所及，
    本院自應併予審究。爰審酌被告前有多次施用毒品之前科，仍不知戒除毒品惡習
    ，且甫於戒治出所不久後即續為施用毒品，並持有數量龐大之毒品，顯有長期繼
    續施用毒品之意，惡性非輕，惟審酌所犯施用毒品之犯罪係戕害自身健康之行為
    ，於他人尚不致造成損害及被告事後坦承犯行之態度等一切情狀，量處如主文所
    示之刑，以示懲儆。
四、扣案之第一級毒品海洛因二十六包（淨重十一點四七公克）及第二級毒品安非他
    命（毛重四十二公克），為查獲之毒品，不問屬於犯人與否，均應依毒品危害防
    制條例第十八條第一項前段之規定，沒收銷燬之。另扣案之未使用注射針筒三支
    、分裝盒四個、包裝紙二十九個及已使用之注射針筒四支，經核非專供施用毒品
    之器具，惟均為被告所有，且前三者係供其預備施用毒品所用之物，後者為其施
    用毒品所用之物，業據被告供明在卷，爰依刑法第三十八條第一項第二款規定宣
    告沒收。
據上論斷，應依刑事訴訟法第二百七十三條之一第一項、第二百八十四條之一、第二
百九十九條第一項前段，毒品危害防制條例第十條第一項、第二項、第二十三條第二
項、第十八條第一項前段，刑法第十一條、第五十六條、第五十五條、第三十八條第
一項第二款，判決如主文。
本案經檢察官林秋田到庭執行職務
中　　　華　　　民　　　國　　　九十三　　　年　　五　　　月　　十四　　日
                            　  臺灣基隆地方法院刑事第三庭
　　　　　　　　　　　　　　　　　　　法　官  王  美  婷
右正本證明與原本無異。
對於本件判決如有不服，應於收受送達後十日內，向本院提出上訴書狀，上訴於臺灣
高等法院，並按他造當事人之人數附具繕本。
                                      書記官  劉　珍　珍
中　　　華　　　民　　　國　　　九十三　　　年　　五　　　月　　十四　　日
附錄本案論罪科刑法條：
毒品危害防制條例第十條第一項、第二項
施用第一級毒品者，處六月以上五年以下有期徒刑。
施用第二級毒品者，處三年以下有期徒刑。
